【裁判字號】    98,台上,7844
【裁判日期】    981224
【裁判案由】    業務過失致人於死
【裁判全文】
最高法院刑事判決            九十八年度台上字第七八四四號
上  訴  人  甲○○
上列上訴人因業務過失致人於死案件，不服台灣高等法院台中分
院中華民國九十六年八月三十一日第二審判決（九十六年度醫上
訴字第三三五號，起訴案號：台灣台中地方法院檢察署九十四年
度偵字第九九三號），提起上訴，本院判決如下：
    主  文
原判決撤銷，發回台灣高等法院台中分院。
    理  由
本件原判決撤銷第一審之科刑判決，改判仍論處上訴人甲○○從
事業務之人，因業務上之過失致人於死罪刑，固非無見。
惟按：(一)判決內所引證據之內容，若與卷存證據資料不符，即屬
證據上理由矛盾之違法。查原判決理由說明：「嗣本院再將本案
送請法務部法醫研究所（下稱法醫所）鑑定，該所亦認：『鴉片
類戒斷症狀之相關症狀，最慢在二週內應獲得緩解』等情，有該
所醫文字第０九六一一００三八九號審查鑑定書在卷可參，益
徵被告將少年劉○○於（民國）九十三年一月二十八日、同年月
三十日、同年二月二日，主訴腹痛之症狀，始終診斷為海洛因戒
斷症狀，確實有誤」等語（見原判決第八頁倒數第八至五行）。
但依卷附之法醫所審查鑑定書之記載（見原審卷第一四五頁），
該「鴉片類戒斷症狀之相關症狀最慢在二週內應獲得緩解」，似
係引述行政院衛生署醫事審議委員會（下稱醫審會）00000
00號鑑定書之內容，並非法醫所之鑑定研判結果，原判決誤認
為係該所之認定，並引為支持醫審會鑑定之論據，難謂無證據上
理由矛盾之違法。(二)有罪之判決書，對於被告有利之證據不採納
者，應說明其理由，為刑事訴訟法第三百十條第二款所明定，故
有罪判決書對於被告有利之證據，如不加以採納，必須說明其不
予採納之理由，否則即屬判決不備理由。查上訴人主張依一般醫
學專業知識所見，胃、腸（大、小腸與十二指腸）潰瘍，如果達
到自然破裂現象，應該不會有充血之現象，然由劉○○之解剖結
果，腸、胃均有充血現象，可知應係由床上摔下及施壓腹部等外
力所造成。其僅係台中少年觀護所之特約醫師，只有門診時間會
在觀護所內，由於觀護所對於收容少年有較嚴格的管制，會定期
檢測生命現象，包括血壓、心跳、體溫、呼吸等，但九十三年二
月二日上午劉○○前來門診後，直到其下班為止，均未經通報有
何異狀，迄至翌日早上亦無任何電話通知有緊急情況發生。依照
其先前之處理經驗，只要所內人員及時通知，其便能為適當之處
理，惟在本案中，其均未接獲通知，故劉○○之死亡與其行為並
無相當因果關係等語。而依卷附法醫所法醫文書審查鑑定書之鑑
定研判結果記載「二、依項一之疑點，雖劉女症狀可依海洛因濫
用導致身體生理對疾病之反應不易有明顯異常性反應，乃應依專
業醫師之經驗法則研判有無達必須進行胃鏡檢查或Ｘ光檢查之程
度。依項一臨床診療所述，劉女尚無進一步症狀，但若持續疼痛
求醫似已脫離脫癮症狀症候病情範圍，『在不考量監所特殊管理
環境及規定外』，一般似有進一步檢查之必要性。三、依劉女解
剖報告已於十二指腸前有一‧二乘一公分圓形破洞且有黃色薄層
覆蓋網膜，支持穿孔與腹膜炎已有一段時間（一、兩天或更久）
，本案無病理組織切片觀察，但卻不失可研判為濫用藥物併發症
之死亡結果。死者死亡前似有床上摔下躺在地上睡到天亮之情事
，此亦無法排除可『加劇』十二指腸穿孔破裂之可能性。」等情
（見原審卷第一四六頁）。另證人即台中少年觀護所教導組管理
員李姿蓉於原審審理時證稱：「我是聽別人說，少年有摔倒的情
形。」、「這件事情發生以後，有很多流言，當時我是聽誰講的
，我已經忘了。」、「有聽別人說起，在九十三年二月二日的半
夜上廁所時，少年有摔倒。」等語（見原審卷第一九三、一九四
頁）。又告訴人即劉○○之父劉木生於第一審準備程序時陳稱：
「我聽觀護所與我女兒同房的李○○說她肚子很大，爬上床摔下
來，躺在地上睡到天亮。」等語（見第一審卷一第一三二頁）。
如果屬實，則上訴人主張劉○○之十二指腸穿孔破裂，與外力有
關，似非全屬無據。如就監所特殊管理環境及規定予以考量，上
訴人是否仍應對劉○○之死亡，負過失之責任？原判決對於前述
法醫所法醫文書審查鑑定書及李姿蓉、劉木生之證言，如何不足
採為有利於上訴人之認定，並未於理由內予以說明。又刑法上之
過失犯，須其過失行為與結果間，在客觀上有相當因果關係始得
成立。原判決對於上訴人於醫療過程中違反如何之注意義務而有
過失，其過失行為與劉○○之死亡間有如何之相當因果關係，亦
未於理由內敘明，同屬理由不備。上訴意旨指摘原判決不當，非
無理由，應認有撤銷發回更審之原因。
據上論結，應依刑事訴訟法第三百九十七條、第四百零一條，判
決如主文。
中    華    民    國  九十八  年   十二   月  二十四  日
                      最高法院刑事第十一庭
                          審判長法官  石  木  欽
                                法官  洪  佳  濱
                                法官  韓  金  秀
                                法官  段  景  榕
                                法官  周  煙  平
      本件正本證明與原本無異
                                      書  記  官
中    華    民    國  九十八  年   十二   月  二十八  日
                                                     ｍ


司法院資訊處製作；財團法人民間司法改革基金會備份。
